【裁判字號】    98,聲,49
【裁判日期】    980416
【裁判案由】    返還提存物
【裁判全文】
臺灣桃園地方法院民事裁定                98年度聲字第49號
聲  請  人  北區房屋仲介股份有限公司
法定代理人  甲○○
相  對  人  李陳秀戀
            李炳輝
            李炳煌
            李佳蕙
            李美英
            李美雪
            李美觀
            李萬洋
上列當事人間聲請返還提存物事件，本院裁定如下：
    主  文
聲請駁回。
聲請程序費用由聲請人負擔。
    理  由
一、聲請意旨略以：聲請人因與相對人之被繼承人李樹根（下稱
    李樹根）間給付服務報酬聲請假扣押事件，前經本院裁定准
    其供擔保後得為假扣押，嗣其依法向本院提存所為李樹根提
    供擔保金新台幣（下同）12萬元後，聲請本院假扣押執行李
    樹根之財產在案。嗣李樹根死亡，相對人為其繼承人，渠等
    承受李樹根與聲請人間之本案訴訟業已於民國97年9 月30日
    達成訴訟上和解，現應供擔保原因消滅，聲請人亦於訴訟終
    結後，以存證信函催告相對人於20日之期間行使權利而未行
    使，爰依民事訴訟法第104 條第1 項規定，聲請本院裁定准
    予返還上開擔保金等語。
二、按應供擔保之原因消滅，或訴訟終結後，供擔保人證明已定
    20日以上之期間，催告受擔保利益人行使權利而未行使者，
    法院應依供擔保人之聲請，以裁定命返還其保證書，民事訴
    訟法第104 條第1 項第1 款及第3 款前段分別定有明文。另
    依同法第106 條前段，前開規定，於其他依法令供訴訟上之
    擔保者準用之。又因假扣押所供擔保之提存物，乃為保障受
    擔保利益人可能因不當假扣押受有損害而設，換言之，該擔
    保係備供受擔保利益人因假扣押所受損害之賠償。所謂「應
    供擔保之原因消滅」，係指受擔保利益人無損害發生，或供
    擔保人本案勝訴確定或就所生損害已經賠償受擔保利益人而
    言（最高法院53年度台抗字第279 號判例意旨參照）。
三、經查，聲請人主張其已依假扣押裁定供擔保聲請假扣押執行
    李樹根之財產，嗣相對人承受李樹根與聲請人間之本案訴訟
    經兩造成立訴訟上和解之事實，固據聲請人提出本院97年度
    簡上字第69號給付服務報酬事件之和解筆錄、95年度裁全字
    第9978號假扣押裁定、95年度存字第6067號提存書等影本各
    1 件為證，並經本院依職權調閱上開給付服務報酬（含本院
    96年度桃簡字第1152號卷）、假扣押裁定、提存及本院95年
    度執全字第5174號假扣押執行等卷證，查核屬實。惟查，聲
    請人前開假扣押所保全之債權為379,200 元服務報酬，而上
    述和解筆錄內容固記載相對人願於97年10月7 日前連帶給付
    聲請人25萬元，聲請人其餘請求拋棄等語，然相對人並未同
    意拋棄其因假扣押所受損害賠償之請求，揆諸上揭說明，尚
    難認聲請人應供擔保之原因已消滅。次查，聲請人主張其已
    於訴訟終結後，定20日之期間催告相對人行使權利之事實，
    固據其提出桃園水汴頭郵局第242 號存證信函及掛號郵件收
    件回執附卷可憑，惟觀諸前揭收件回執，除就相對人李美英
    、李美雪及李萬洋部分係由本人親收、相對人李美觀部分係
    由其女兒代收外，另就相對人李陳秀戀、李炳輝、李炳煌及
    李佳蕙（下稱相對人李陳秀戀等4 人）部分，均因招領逾期
    而遭郵局退回，足見上揭催告行使權利之存證信函並未合法
    送達相對人李陳秀戀等4 人，自難認聲請人已合法催告相對
    人李陳秀戀等4 人行使權利。此外，聲請人復未證明本件符
    合其他返還提存物之要件。從而，聲請人之聲請，於法未合
    ，應予駁回。
四、依民事訴訟法第95條、第78條，裁定如主文。
中    華    民    國    98    年    4     月    16    日
                  民事第二庭  法  官  張金柱
如不服本裁定應於送達後10日內向本院提出抗告狀，並應繳納抗
告裁判費新台幣1,000 元。
以上正本證明與原本無異。
中    華    民    國    98    年    4     月    16    日
                              書記官  陳美宜


司法院資訊處製作；財團法人民間司法改革基金會備份。
